【裁判字號】    88,訴,3939
【裁判日期】    900606
【裁判案由】    執行異議
【裁判全文】
臺灣臺中地方法院民事判決  八十八年度訴字第三九三九號
    原      告  乙○○
                丙○○
    被      告  甲○○
右當事人間執行異議事件，本院判決如左：
    主      文
確認被告對原告周黃燦所有坐落台中市○區○○段八小段第八地號土地面積七六平方
公尺、同段第九之十一地號土地面積十九平方公尺、同段第九之十二地號土地面積一
平方公尺及原告丙○○所有坐落同段第八地號土地上建號六二三號即門牌號碼台中市
○區○○街一七○號四層鋼筋混凝土房屋，由台中市中山地政事務所於民國八十年十
一月十六日以西字一七八七五號收件登記之抵押權所擔保之債權不存在。被告應將上
開抵押權登記塗銷。
本院八十八年度執申字第二二○七一號所為之強制執行程序，應予撤銷。
訴訟費用由被告負擔。
    事      實
甲、原告方面：
一、聲明：如主文所示。
二、陳述：
  （一）兩造間素未謀面，亦無金錢來往，因訴外人施麗秋係六合彩組頭之樁腳，原
        告乙○○之配偶、原告丙○○之父周啟同於民國（下同）八十年間向施麗秋
        簽賭六合彩，由施麗秋轉向組頭即被告簽賭，其間互有輸贏，而由輸方簽發
        支票供對方向銀行提示兌現，至八十年十一月上旬止，周啟同輸掉新台幣（
        下同）九百三十六萬元，因無力給付，經與施麗秋及被告協議，被告同意予
        周啟同一年之時間籌措金錢，但須以原告丙○○所有坐落台中市○區○○段
        八小段第七之三號、第八之四號土地及地上建物即門牌號碼台中市○○街一
        七二號三層房屋一棟設定四百五十萬元抵押權，另以原告周黃燦所有坐落台
        中市○區○○段八小段第八號、第九之十一號、第九之十二土地及原告丙○
        ○所有地上建物即門牌號碼台中市○○街一七○號四層房屋設定四百八十六
        萬元抵押權予被告（由台中市中山地政事務所於八十年十一月十六日以西字
        一七八七五號收件登記），且分由周啟同及原告周黃燦簽發四百五十萬元及
        四百八十六萬之票據及借條交予被告收執。
  （二）惟至八十一年十一月三十日，周啟同仍無力償還，雙方再度協調，由周啟同
        自八十二年一月起按月分攤清償約九萬元，八十二年間共清償一百萬一千元
        ，八十三年共清償一百零三萬二千元，八十四年共清償八十六萬元，八十四
        年間，並將原告丙○○所有坐落台中市○○街一七二號土地及房屋出售，以
        四百萬元清償該屋之抵押權四百五十萬元，解決部份之債務；繼於八十五年
        清償四十七萬五千元，八十六年清償五十四萬元，八十七年清償四十八萬元
        ，八十八年清償四十六萬三千元，是自八十二年至八十八年止，周啟同共計
        清償約四百八十六萬元，故本件系爭抵押權擔保之四百八十六萬元應已全部
        清償，被告自不得再實行抵押權之權利。
  （三）上開以原告周黃燦所有土地及原告丙○○所有地上建物設定抵押權擔保之債
        權，確係周啟同因簽賭六合彩積欠被告之賭債，要非債權，而主債務若為無
        效，抵押權亦隨之消滅，因此系爭抵押權及其所擔保之債權均不存在。退步
        言之，若認該九百三十六萬元係周啟同向被告所借之借款，惟周啟同於八十
        年九月一日已清償二十八萬八千元、同年月二十七日清償一百二十萬元、同
        年十月十九日清償二百零九萬元、同年月二十五日清償一百二十二萬四千元
        及一百二十萬元、八十四年清償四百五十萬元，則九百三十六萬元均已清償
        完畢，主債務已不存在，本件抵押權及其所擔保之債權亦歸於消滅。惟被告
        竟以債務未償，聲請鈞院拍賣抵押物，鈞院民事執行處以八十八年執申字第
        二二○七一號就上開不動產實施查封，而被告主張本件抵押權及其擔保之債
        權存在，致該法律關係存否在當事人之間不明，使原告所有之上開不動產有
        遭拍定之危險，原告即有受確定判決之法律上之利益，為此提起執行異議之
        訴，並確認以上開不動產設定抵押擔保之債權不存在，而該抵押權之設定，
        係妨害原告之所有權，為此依民法第七百六十七條之規定，請求被告塗銷上
        開抵押權登記。
三、對被告抗辯所為之陳述：
  （一）周啟同與被告互不相識，彼此間豈有可能藉由施麗秋借貸九百三十六萬元之
        鉅額借款，且一般民間之利息為每一百萬元計每月付息三萬元，被告豈會自
        願降息至每百萬元每月一萬元之額，此與常情實有違背；且雙方設定之抵押
        權契約中，約定無利息、無違約金，且其中更只書寫欠被告四百八十六萬元
        ，而非金錢借貸關係，按解釋意思表示應探求當事人之真意，不得拘泥所用
        之詞句，尚不能以「借條」即謂兩造間之法律關係是金錢借貸；被告所稱周
        啟同所支付款項為利息由此可見並不合理，而被告一再辯稱系爭不動產所設
        定抵押權之金額為借款債權，依舉證責任分配原則應由被告主張之消費借貸
        法律關係存在之事實負舉證之責，否則其所抗辯即不足採，本件四百八十六
        萬元實是周啟同經由訴外人施麗秋簽賭六合彩所積欠之賭債。
  （二）周啟同未曾與被告有任何金錢借貸關係，而且該筆四百八十六萬元之賭債欠
        款，亦業自八十二年一月起至八十八年十二月止按月分期償還完畢，被告否
        認前揭欠款是賭債而主張是消費借貸款關係，致使兩造間之四百八十六萬元
        債權債務法律關係不明，而原告本件起訴源於被告強制執行原告所有不動產
        之基礎法律關係有所爭執，是若原告與被告間之法律關係不先釐清，則難進
        一步判斷本異議之訴是否有理由，爰此追加確認兩造間之金錢借貸法律關係
        即被告對於原告之四百八十六萬元債權不存在。
  （三）被告陳稱兩造間之金錢借貸，均是經由施麗秋交付與周啟同，惟周啟同於八
        十年九月一日至十一月二日間，即因六合彩簽賭支付施麗秋賭金有八百多萬
        元之許，而被告卻對此等情事隻字不提，倘原告經濟上有需要借貸九百多萬
        元，豈有可能於短短二月間即支付施麗秋八百餘萬元，是以八十年當時原告
        及周啟同之經濟狀況，斷無可能向被告借款，實則周啟同與施麗秋即被告間
        之金錢往來均是因賭債。
四、證據：提出抵押權設定契約書影本二紙、他項權利證明書影本二紙、合作金庫活
    期存款憑條影本八十三紙、借條影本一紙、支票存根影本七紙、支票影本七張為
    證，並聲請本院函向合作金庫調取施麗秋之存款資金往來明細及向台中市第七商
    業銀行查詢帳號五五二三之一帳戶客戶名稱及自八十年十月至十一月止交易紀錄
    明細資料。
乙、被告方面：
一、聲明：原告之訴駁回。
二、陳述：
  （一）被告甲○○並非六合彩組頭，原告所稱周啟同向被告簽賭六合彩之事並非真
        實，被告亦從未收取周啟同簽賭六合彩之支票，事實上本件係周啟同經由被
        告之親戚施麗秋向被告借款，並自七十九年一月至八十年十月止共借予周啟
        同共九百三十六萬元，雙方並約定利息為每一百萬元每月一萬元，嗣因周啟
        同無力清償本息，乃於八十年十一月十五日將原告所有之房屋二棟併同基地
        ，即台中市○○街一七二號及一七○號分別設定四百五十萬元及四百八十六
        萬元之抵押權，其中丙○○所有台中市○○街一七二號房屋設定四百五十萬
        元之抵押權，經周啟同於八十四年自行售出後，清償被告四百萬元，由被告
        塗銷抵押權登記完竣。
  （二）周啟同所欠被告之本金為九百三十六萬元，其因經濟困難要求一年間免負利
        息，但至八十一年底周啟同仍無力清償，故雙方約定自八十二年一月起依照
        前揭雙方約定之利息計算（每百萬元每月支付利息一萬元，九百三十六萬元
        折衷為每月九萬元），被告此時每月應支付之利息金額為九萬元，嗣因銀行
        降息，八十二年十二月應周啟同之要求，將利息降為每月八萬六千元，故八
        十三年周啟同應支付利息為一百零三萬二千元，此三年利息之金額若依原告
        狀內所載已支付之金額兩相對照，恰為吻合；而至八十四年周啟同將設定四
        百五十萬元抵押部分之欠款清償，所欠被告之款項僅餘四百八十六萬元部分
        ，此時依前揭約定，自八十五年一月起，按每一百萬元每月支付利息一萬元
        計，每月周啟同約應支付被告利息金額為四萬元，每年利息為四十八萬元，
        再參以原告所陳已償還之金額對照，亦大致與每年應支付之利息金額相符，
        是原告主張所支付之款項為償原本即與事實不符，本件抵押權所擔保之借款
        並未清償，被告請求拍賣抵押物，僅係權利之行使，應屬正當。
  （三）本件爭點應為設定抵押權之債權是否清償，至債權之性質為何應非本件審究
        之範圍，原告屢稱本件債務為賭債，乃刻意將焦點模糊，原告起訴之法律關
        係即有可議，故被告不同意原告追加之聲明。
  （四）訴外人周啟同向被告借得九百三十六萬元後，因無力償還，方由其妻乙○○
        承擔此筆債務，並設定抵押權，此時固不論兩造間之債權債務關係為何，仍
        生債務承擔之效力，原告徒以無借貸關係置辯，並不足採；此外借條上雖有
        載明無利息，此乃指八十一年十一月三十日清償前免收取利息之意，非指永
        遠不收利息，再參以被告於八十四年因訴外人周啟同將台中市○○街一七二
        號房屋出賣清償前欠後，將該屋之抵押權塗銷，而原告對於八十四年前已支
        付之二百一十萬八千元，並未爭執其係清償本金，而請求更改抵押權設定登
        記金額以觀，即足確認前之付款是屬利息無疑。
三、證據：聲請訊問證人施麗秋。
丙、本院依職權調閱八十八年度執申字第二二○七一號拍賣抵押物執行卷宗。
    理      由
一、按訴狀送達後，原告不得將原訴變更或追加他訴，但有下列情形之一者不在此限
    ：六、訴訟進行中，於某法律關係之成立與否有爭執，而其裁判應以該法律關係
    為據，並求對於被告確定其法律關係之判決者，民事訴訟法第二百五十五條第一
    項第六款定有明文。本件原告以：原告周黃燦所有坐落台中市○區○○段八小段
    第八號、第九之十一號、第九之十二土地及原告丙○○所有地上建物即門牌號碼
    台中市○○街一七○號四層房屋設定四百八十六萬元抵押權，所擔保之債權係訴
    外人周啟同積欠被告之賭債，且訴外人周啟同自八十一年起至八十八年止就所積
    欠之賭債業已清償完畢等情為由，提起異議之訴，其原起訴聲明：一、本院八十
    八年度執申字第二二○七一號所為之強制執行程序，應予撤銷。二、被告應將上
    開不動產所設定之抵押權登記予以塗銷。而被告主張系爭不動產所設定之抵押權
    ，係從屬於訴外人周啟同與被告間之金錢借貸關係，其後再由周啟同之妻即原告
    周黃燦為債務承擔，且否認該債務業已清償完畢之事實。是本院欲審就原告所提
    出之異議之訴是否有理由，自應以系爭抵押權所從屬之債權是否存在為據，乃原
    告於八十九年七月十二日具狀追加聲明：確認兩造間借貸法律關係及被告對於原
    告四百八十六萬元債權不存在等語（嗣於九十年五月二十三日更正此部分之聲明
    為：確認被告對原告周黃燦所有坐落台中市○區○○段八小段第八地號土地面積
    七六平方公尺、同段第九之十一地號土地面積十九平方公尺、同段第九之十二地
    號土地面積一平方公尺及原告丙○○所有坐落同段第八地號土地上建號六二三號
    即門牌號碼台中市○區○○街一七○號四層鋼筋混凝土房屋，由台中市中山地政
    事務所於民國八十年十一月十六日以西字一七八七五號收件登記之抵押權所擔保
    之債權不存在。），雖被告對於原告此追加之訴不予同意，惟核與首揭規定相符
    ，應予准許，合先敘明。
二、本件原告起訴主張：訴外人周啟同（即原告周黃燦之夫、原告丙○○之父）經由
    施麗秋向被告簽賭六合彩，致積欠被告賭債九百三十六萬元，而分別以原告丙○
    ○所有坐落台中市○區○○段八小段第七之三號、第八之四號土地及地上建物即
    門牌號碼台中市○○街一七二號三層房屋一棟設定四百五十萬元抵押權，另以原
    告周黃燦所有坐落台中市○區○○段八小段第八號、第九之十一號、第九之十二
    土地及原告丙○○所有地上建物即門牌號碼台中市○○街一七○號四層房屋（下
    稱系爭房地）設定四百八十六萬元抵押權予被告供做上開賭債之擔保，嗣被告以
    原告上開四百八十六萬元債權未償為由，向本院聲請拍賣抵押物，經本院民事執
    行處以八十八年執申字第二二○七一號強制執行事件就系爭房地實施查封，而系
    爭房地設定抵押權所擔保之債權為訴外人周啟同積欠被告之「賭債」，要非債權
    ，主債務無效，抵押權亦為無效。且縱屬借款，惟周啟同自八十一年至八十八年
    止亦已將該「債務」清償完畢，故該抵押權擔保之債權業已消滅，抵押權失所附
    麗，爰提起本件異議之訴，求為判決如聲明所示。被告否認系爭房地設定抵押權
    擔保之債權為「賭債」，而係訴外人周啟同積欠被告之借款，由原告乙○○所承
    擔，原告所主張訴外人周啟同迄於八十八年為止所清償之款項，均是借款之利息
    ，本金部份均未返還，兩造間所存之債務關係仍然存在等語資為抗辯。
三、本件原告主張被告就原告等所有之系爭房地，聲請本院以八十八年度執申字第二
    二○七一號裁定准予拍賣抵押物強制執行之事實，業據原告提出抵押權設定契約
    書影本二紙、他項權利證明書影本二紙，且經本院依職權調閱上開拍賣抵押物執
    行卷宗查明屬實，是原告此部份之主張堪信為真實。惟按普通抵押權從屬於債權
    而存在，若債權不存在或確定不發生，則抵押權自不能單獨而存在，故抵押權之
    成立以債權存在為前提，債權若不存在，抵押權亦不成立。經查：本件抵押權設
    定書所載之債務人固為原告周黃燦，並有原告周黃燦簽署之借條載明：「茲欠甲
    ○○先生新台幣四百八十六萬元，除已提供台中市○○街一七○號房地供抵押外
    ，雙方約定無利息，並約定於民國八十一年十一月三十日清償。此致甲○○先生
    」等語附於本院八十八年度執申字第二二○七一號卷內可憑，然本件兩造對於上
    開四百八十六萬元「債務」係原告周黃燦之夫周啟同積欠一節均無爭執，而原告
    主張周啟同積欠之上開款項，係其向被告簽賭六合彩所輸之賭債等語，倘屬真實
    ，則因賭博係違反法律禁止規定及背於公序良俗之行為，依法應屬無效，故輸贏
    之雙方，並不生債權債務關係，是縱原告嗣後就該無效「債務」而為承擔，亦不
    能認為有效。準此，本件所應審究者，乃訴外人周啟同與被告之間，是否有四百
    八十六萬元之債權債務關係存在？
四、按當事人主張有利於己之事實者，就其事實有舉證之責任，民事訴訟法第二百七
    十七條前段定有明文。本件原告主張訴外人周啟同積欠被告之上開款項，係其向
    被告簽賭六合彩所輸之賭債一節，既經被告予以否認，而在一般確認法律關係不
    存在之訴，如被告主張其法律關係存在時，固應由被告負舉證責任，惟本件情形
    原告所主張為「權利障礙要件」之事實，自應由主張權利有障礙之原告對於「賭
    債」之事實先負舉證責任。經查：
（一）兩造均不否認訴外人周啟同與被告間並不相識間，係透過證人施麗秋而有金錢
      往來。
（二）而本院依兩造聲請訊問證人施麗秋證稱：「其與周啟同認識十餘年，彼此間一
      直有金錢往來‧‧‧往來數額自數萬元至數百萬元間，兩者亦互有借貸。但周
      律師（即周啟同）借貸次數較多，我借給他的錢大部分是甲○○的，亦有部份
      是我自己的‧‧‧七十九年初開始來往（周啟同）共積欠九百三十六萬元，借
      給周律師的錢，有的是用我的票，有的是用客票‧‧‧甲○○約有八、九百萬
      元放在我這裡。」等語。
（三）又本院依原告聲請向台灣省合作金庫，調取證人施麗秋設於該行之甲存帳號：
      00000000000000及乙存帳號：0000000000000帳
      戶，自七十八年六月起至八十年十一月止往來明細資料，並向台中市第七商業
      銀行調取帳號五五二三之一帳戶，自八十年十月至十一月止之交易明細資料，
      本院依上開資料與原告所提出之支票影本核對結果如下：
   (1) 八十年九月一日，訴外人周啟同開具之台中市第三信用合作社票號00000
      00號，面額二十八萬八千元支票，由證人施麗秋設於台灣省合作金庫乙存帳
      號：0000000000000帳戶提示付款。
   (2) 八十年九月二十七日，周啟同開具之同社票號0000000號，面額一百一
      十二萬元支票，由證人施麗秋設於台灣省合作金庫乙存帳號：0000000
      000000帳戶提示付款。
   (3) 八十年十月十二日，周啟同開具之同社票號0000000號，面額一百萬元
      支票，由證人施麗秋設於台灣省合作金庫乙存帳號：00000000000
      00帳戶提示付款（此部分合作金庫明細資料因九二一地震毀損，惟依附卷支
      票影本確有於該帳戶提示付款之記載）。
   (4) 八十年十月十九日，周啟同開具之同社票號0000000號，面額二百零九
      萬支票，由證人施麗秋設於台中市第七商業銀行本行儲蓄部帳號：五五二三之
      一帳戶提示付款。
   (5) 八十年十月二十八日，周啟同開具之同社票號0000000號，面額一百二
      十二萬四千元及票號0000000號，面額一百二十萬元之支票二紙，由證
      人施麗秋設於台中市第七商業銀行本行儲蓄部帳號：五五二三之一帳戶提示付
      款。
   (6) 八十年十一月二日，周啟同開具之同社票號0000000號，面額一百三十
      七萬元支票，由證人施麗秋設於台灣省合作金庫乙存帳號：00000000
      00000帳戶提示付款（此部分合作金庫明細資料因九二一地震毀損，惟依
      附卷支票影本確有於該帳戶提示付款之記載）。
   (7) 綜上，自八十年九月一日起至八十年十一月二日止之二個月內，周啟同以支票
      合計給付證人施麗秋八百二十九萬二千元。
（四）被告與證人施麗秋均不否認，迄至八十年十月底止，周啟同共積欠九百三十六
      萬元，兩造乃於同年十一月十五日以原告等所有之房地分別設定四百五十萬元
      及本件四百八十六萬元抵押權作為擔保。但按上開計算結果，訴外人周啟同自
      八十年九月一日至同年十一月二日，已清償證人施麗秋八百二十九萬二千元，
      ，倘周啟同積欠之款項九百三十六萬元，已扣除清償之金額，則周啟同自七十
      九年初起至八十年十月底止，陸續借貸之款項應逾一千七百六十五萬二千元（
      0000000＋0000000＝00000000），此與證人施麗秋上開所證：「甲○○約有八
      、九百萬元放在我這裡，我借給他的錢大部分是甲○○的，亦有部份是我自己
      的」等語即有不符。
（五）而施麗秋所證其借給周啟同之錢，係數萬元至數百萬元不等，而以其個人票或
      客票支付，然經核對證人施麗秋設於台灣省合作金庫甲存帳號：000000
      00000000帳戶交易明細資料觀之，其中自八十年七月二十六日起至八
      十年十月三十日止，以萬元計之票據交換（CSWK）支出，共計十七筆，金額合
      計一千零三十八萬元，扣除周啟同於上開期間給付證人之八百二十九萬二千元
      ，餘額僅二百零八萬八千元。換言之，如認證人施麗秋所述周啟同迄八十年十
      月底積欠借款九百三十六萬元為真，則證人陸續交付周啟同之客票金額達七百
      二十七萬二千元許。惟所謂客票，乃他人因其他關係交付證人之票據，是周啟
      同如為提示交換，應由該他人付款，證人施麗秋或被告則無需以自己之資金支
      應，此又與證人所述：「我借給他的錢大部分是甲○○的」等語不符。況且，
      依上開帳戶交易明細所示，上述十七筆票據交換之時間，以百萬元計者，交易
      日期恰集中於八十年十月。其中：
   (1) 八十年十月十二日，周啟同開具金額一百萬元支票，由證人施麗秋設於台灣省
      合作金庫乙存帳號提示付款，然同日施麗秋甲存帳戶票據交換支出二百九十四
      萬四千元。
   (2) 八十年十月十九日，周啟同開具金額二百零九萬支票，由證人施麗秋設於台中
      市第七商業銀行之帳戶提示付款。然同日施麗秋合作金庫甲存帳戶票據交換支
      出二百八十六萬元。
   (3) 八十年十月二十八日，周啟同開具金額總計二百四十二萬四千元支票二張，由
      證人施麗秋設於台中市第七商業銀行之帳戶提示付款。然同日施麗秋合作金庫
      甲存帳戶票據交換支出五十萬元。
   (4) 準此，訴外人周啟同既於當日應償還「借款」，且有能力支付，焉有再向施麗
      秋借款之理？而證人施麗秋亦無於當日再借予鉅額款項之必要。倘若扣除當日
      之票據交換支出金額，則周啟同迄八十年十月底，自無積欠被告九百三十六萬
      元借款之情。
（六）此外，本院於九十年五月二十三日言詞辯論期日依職權訊問被告陳述：「施麗
      秋一直幫我理財，她曾幫我投資借人家錢賺利息及投資瀝青的生意，『除了這
      件外，施都沒有告訴我借誰』，『借出去的錢及利息多少我都不清楚』，也沒
      過問，連瀝青的錢約有九百多萬放在她那裡，後來施麗秋有告訴我有九百多萬
      借給周律師，周律師付不出錢，有將房子抵押給我，利息是由施與其計算，利
      息匯到我戶頭，但利息多少我不清楚，實際上陸續給施多少我不清楚，但施後
      來有告訴我借了九百三十六萬元給周律師‧‧‧（我）給施的錢都是現金，我
      沒有記帳，全部由她處理，由她自己記帳，施借錢給人家時，一、二百萬元都
      沒有跟我講，『這件事要借之前，有告訴我要借給一位律師，後來是陸續借的
      』」等語，雖被告與證人施麗秋之間為姻親關係，相互報以投資理財管道尚屬
      人情之常，惟被告對於其陸續將多少款項交予施麗秋投資理財？施麗秋又將九
      百多萬元鉅款各用於何處？獲利如何？借予何人？利息如何計算？均表示不清
      楚，然惟獨本件「借款」，施麗秋借款前即告知被告欲將款項借予「律師」，
      嗣後周啟同無法清償時，而以被告為債權人名義設定抵押權擔保，在在顯示與
      常情有違。
（七）本件爭執重點乃在於系爭房地所擔保之「債權」，究係賭債，抑或為借款，兩
      造並無其他法律關係之主張，而綜合上開調查證據之結果，應認原告所主張系
      爭房地所擔保之「債權」，係訴外人周啟同積欠證人施麗秋之賭債可信為真實
      。反觀被告方面就本件為借貸關係一節，除主張周啟同與被告間之債權債務關
      係已由原告乙○○所承擔以外，尚未能對於訴外人周啟同確向被告借款，且證
      人施麗秋已將款項交付周啟同之事實加以舉證，是故，亦無法證明原告乙○○
      與被告亦已有債權債務關係，則系爭房地設定抵押權據以擔保之債權自難證明
      為存在。
五、綜上所述，形式上系爭房地所擔保之「債權」，係原告周黃燦承擔訴外人周啟同
    積欠之賭債可為認定，惟周啟同積欠之賭債，因賭博係違反法律禁止規定及背於
    公序良俗之行為，依法應屬無效，故輸贏之雙方，並不生債權債務關係，是縱原
    告就該無效「債務」為承擔，亦不能認為有效，從而系爭房地所擔保之「債權」
    自始即不生效力。故原告請求確認原告等以系爭房地，由台中市中山地政事務所
    於八十年十一月十六日以西字一七八七五號收件登記之抵押權所擔保之債權不存
    在，即有理由。而其抵押權所擔保之債權不存在，基於抵押權之從屬性，則抵押
    權本身擔保物權效力即無由存續，是原告依強制執行法第十四條之規定，請求撤
    銷本院八十八年度執申字第二二○七一號所為之強制執行程序，亦應准許。復次
    ，該不存在之抵押權，形式上仍有設定登記，對於原告對於系爭土地所有權自有
    妨害，為此，原告依民法第七百六十七條請求被告塗銷上開抵押權之登記，亦有
    理由。
六、本件判決之基礎已臻明確，兩造其餘攻擊防禦方法，核與判決基礎無影響，爰無
    一一論述之必要，附此敘明之。
七、結論，原告之訴為有理由，依民事訴訟法第第七十八條，判決如主文。
中      華      民      國    九十      年      六      月      六      日
                                        臺灣臺中地方法院民事第五庭
~B法      官  王邁揚
右為正本係照原本作成
附記一如不服本判決，應於判決送達後二十日內，向本院提出上訴狀。
中      華      民      國    九十      年      六      月              日
~B法院書記官  簡芳敏


司法院資訊處製作；財團法人民間司法改革基金會備份。
